臺灣彰化地方法院刑事判決　　　　　　　 100年度訴字第59號
公　訴　人　臺灣彰化地方法院檢察署檢察官
被　　　告　洪彩瑜
上列被告因違反毒品危害防制條例案件，經檢察官提起公訴（99
年度毒偵字第2255、2362號），本院依簡式審判程序審理，判決
如下：
    主  文
洪彩瑜施用第一級毒品，處有期徒刑玖月；又施用第一級毒品，
處有期徒刑玖月，扣案之海洛因壹包（驗前淨重零點貳參柒玖公
克，驗餘淨重零點貳參陸捌公克）沒收銷燬之，扣案之塑膠鏟管
貳支、玻璃球壹個、殘渣袋參個均沒收。應執行有期徒刑壹年肆
月，扣案之海洛因壹包（驗前淨重零點貳參柒玖公克，驗餘淨重
零點貳參陸捌公克）沒收銷燬之，扣案之塑膠鏟管貳支、玻璃球
吸食器壹個、殘渣袋參個均沒收。
    犯罪事實
一、洪彩瑜前於民國99年間施用毒品盜案件，經本院以99年度毒
    聲字第7 號裁定送觀察、勒戒後，認無繼續施用毒品之傾向
    ，由臺灣彰化地方法院檢察署檢察官以99年度毒偵字第502
    號為不起訴處分確定，於99年5 月12日執行完畢釋放。詎仍
    不知悔改，明知海洛因、甲基安非他命業經公告列為毒品危
    害防制條例第2 條第2 項所列管之第一、二級毒品，不得非
    法持有、施用，竟分別：(一)基於施用第一、二級毒品海洛因
    及甲基安非他命之犯意，於99年9 月14日下午1 時許，在其
    位於彰化縣芳苑鄉○○村○○路○○段104 巷1 號之住處房
    間內，以將海洛因混合甲基安非他命晶體置於玻璃燈泡內，
    其下用火燒烤並吸食其霧化氣體之方式，同時施用第一、二
    級毒品海洛因及甲基安非他命1 次；(二)基於施用第一、二級
    毒品海洛因及甲基安非他命之犯意，於99年11月23日凌晨1
    時許，在同上處所，以將海洛因混合甲基安非他命晶體置於
    玻璃球吸食器上，其下用火燒烤並吸食其霧化氣體之方式，
    同時施用第一、二級毒品海洛因及甲基安非他命1 次。嗣先
    後於(一)99年9 月14日下午2 時許，為警經其同意搜索上址住
    處而查獲，並經其同意採集其尿液送驗後，結果呈嗎啡及甲
    基安非他命陽性反應，始查悉上情；(二)99年11月23日下午7
    時30分許，因形跡可疑，為警在彰化縣埔鹽鄉石埤村土地公
    廟空地前盤查查獲，並扣得其施用剩餘之海洛因1 包（驗前
    淨重0.2379公克，驗餘淨重0.2368公克）、塑膠鏟管2 支、
    玻璃球吸食器1 個、海洛因殘渣袋3 個，並經其同意採集其
    尿液送驗後，結果呈嗎啡及甲基安非他命陽性反應，始查悉
    上情。
二、案經彰化縣警察局芳苑分局及溪湖報請臺灣彰化地方法院檢
    察署檢察官偵查起訴。
    理  由
一、本件被告所犯係死刑、無期徒刑、最輕本刑為3 年以上有期
    徒刑以外之罪，其於準備程序就前揭被訴事實為有罪之陳述
    ，經受命法官告知簡式審判程序之旨，並聽取其與公訴人之
    意見後，本院認無不得或不宜改依簡式審判程序進行之處，
    爰依刑事訴訟法第273 條之1 第1 項、第284 條之1 ，裁定
    本案由受命法官獨任進行簡式審判程序，合先敘明。
二、上揭犯罪事實，業經被告於警、偵訊及本院審理時（參見本
    院100 年4 月27 日審判筆錄）坦承不諱，且其於：(一)99年9
    月14日為警查獲時所採驗之尿液，經臺灣彰化地方法院檢察
    署委託警方送請詮昕科技股份有限公司檢驗結果，確呈嗎啡
    及甲基安非他命陽性反應，此有彰化縣警察局芳苑分局委託
    檢驗尿液代號與真實姓名對照認證單及該公司99年9 月28日
    編號00000000號濫用藥物尿液檢驗報告各1 紙附卷可稽；(二)
    99年11月23日為警查獲時所採驗之尿液，經臺灣彰化地方法
    院檢察署委託警方送請詮昕科技股份有限公司檢驗結果，確
    呈嗎啡及甲基安非他命陽性反應，此分別有彰化縣警察局溪
    湖分局委託檢驗尿液代號與真實姓名對照認證單及該公司99
    年12月6 日9B260087號濫用藥物尿液檢驗報告各1 紙附卷可
    稽。又扣案之白色粉末1 包，經送請行政院衛生署草屯療養
    院鑑驗結果，認該粉末含海洛因成分，驗前淨重0.2379公克
    ，驗餘淨重0.2368公克，此有該院99年12月13日草療鑑字第
    0991200070號鑑定書1 紙存卷可參，是該扣案之白色粉末1
    包係第一級毒品海洛因無訛。參諸醫學臨床實驗及根據英國
    藥學會出版之文獻Clar ke's Isolation and Identificati
    on of Drugs 乙書第293 頁載：海洛因經注射入人體後，在
    體內迅速水解成6-Monoac ety I morphine ，再緩緩繼續水
    解成嗎啡，然後再循嗎啡之代謝方式排出，同書第431 頁至
    第432 頁並載有：嗎啡經注射入人體後，約50 ％ 以上於8
    小時內自尿中排出，至24小時排出約90％，但48小時後仍有
    微量可檢出等語。此外，按通常健康成人一次注射嗎啡15公
    絲，而以現行採用蟻醛酸試液及鉬鋑銨酸試液檢檢驗其尿液
    時，注射後8 小時內所排尿液易於檢出；8 小時至24小時，
    視其取尿時間及尿量多寡，可能檢出；至24小時以後所排之
    尿液，用上述方法已難檢出，亦據行政院衛生署藥物食品檢
    驗局73年11月30日（73）藥檢壹字第030221號函釋明確；又
    甲基安非他命經口服投與後，約70％於24小時內可自尿液中
    排出，又其尿液內含甲基安非他命成分之檢出，與投與甲基
    安非它命的量、個人體質、檢驗儀器之精密度有關，通常採
    尿化驗是否呈陽性反應，應以投與後24小時內所採者為宜，
    此亦有行政院衛生署藥物食品檢驗局（80）藥檢壹字第4529
    號函可查。是依上開說明，佐以被告前揭尿液檢驗報告2 紙
    及扣案第一級毒品海洛因1 包、塑膠鏟管2 支、玻璃球吸食
    器1 個、海洛因殘渣袋3 個，足徵被告前開施用第一級毒品
    海洛因及第二級毒品甲基安非他命之自白核與事實相符，堪
    可採為論罪科刑之依據。
三、另犯毒品危害防制條例第10條施用第一、二級毒品之罪者，
    檢察官應先聲請法院裁定將被告令送勒戒處所觀察、勒戒，
    經觀察、勒戒後，認無繼續施用毒品傾向者，應即釋放，並
    為不起訴之處分或不付審理之裁定；認有繼續施用毒品傾向
    者，應由檢察官聲請法院裁定令入戒治處所施以強制戒治，
    且經觀察、勒戒或強制戒治執行完畢釋放後，5 年內再犯第
    10條之罪，檢察官應依一般刑事訴訟程序予以起訴論罪科刑
    ，此觀諸毒品危害防制條例第20條第1 項、第2 項、第23條
    第2 項前段規定自明。經查，本件被告前因施用毒品案件，
    經本院以99年度毒聲字第7 號裁定送觀察、勒戒後，認無繼
    續施用毒品之傾向，由臺灣彰化地方法院檢察署檢察官以99
    年度毒偵字第502 號為不起訴處分確定，於99年5 月12日執
    行完畢釋放等情，有臺灣高等法院被告前案紀錄表、臺灣彰
    化地方法院檢察署刑案資料查註紀錄表各1 份附卷可參，其
    於前開執行完畢釋放後5 年內，復犯本件施用毒品罪，事證
    明確，自應逕行起訴。
四、查海洛因、甲基安非他命為毒品危害防制條例第2 條第2 項
    所明定之第一、二級毒品，是核被告所為，係犯同條例第10
    條第1 項之施用第一級毒品罪及同條第2 項之施用第二級毒
    品罪。被告於此期間內持有各該級毒品並進而施用，其持有
    之低度行為應為施用之高度行為所吸收，均不另論持有毒品
    之罪。被告先後於99年9 月14日及同年11月23日均以一行為
    同時施用第一、二級毒品，觸犯數罪名，為想像競合犯，應
    從一重論以施用第一級毒品罪。其先後2 次犯行，犯意各別
    ，行為互殊，應予分論併罰。爰審酌被告前有施用毒品之不
    良素行，歷經觀察、勒戒程序後，仍未能徹底戒絕毒品，顯
    見意志不堅，且有失政府制定毒品危害防制條例之立法美意
    ，本不宜寬貸，惟念其施用毒品乃自戕一己之身體健康，尚
    未害及他人，且犯後坦承犯行，暨其智識程度、生活狀況等
    一切情狀，量處如主文所示之刑，以示懲戒。又扣案之白色
    粉末1 包（驗前淨重0.2379公克，驗餘淨重0.2368公克）為
    第一級毒品海洛因，已如前述，再盛裝上開第一級毒品海洛
    因之包裝袋1 個，雖經與其所盛裝之第一級毒品分別鑑析其
    重量，惟一般係以傾倒之方式，將包裝袋內之毒品倒出而與
    包裝袋分離而秤重，必要時，輔以刮杓刮取袋內粉末，然無
    論依何種方式分離，包裝袋內均有極微量之毒品殘留，業經
    法務部調查局93年3 月19日調科壹字第09300113060 號函釋
    在案，足認前揭空包裝袋1 個內含極微量毒品殘留而無法析
    離，亦應整體視為查獲之第一級毒品，併依毒品危害防制條
    例第18條第1 項前段之規定，併予宣告沒收銷燬之。扣案之
    塑膠鏟管2 支、玻璃球吸食器1 個，為被告所有，分別供其
    本次施用第一、二級毒品所用之物，扣案之殘渣袋3 個，係
    被告所有之物，原供裝盛第一級毒品海洛因之用，業據被告
    於本院審理時供承在卷（見本院上開審判筆錄），爰均依刑
    法第38條第1 項第2 款規定併予宣告沒收。至扣案之注射針
    筒2 支，非屬被告所有之物，業據其供明在卷（同上審判筆
    錄），本院衡酌被告既已坦承施用毒品犯行，對應沒收之物
    應無隱諱之理，是其所辯應堪採信，而扣案之黑色小皮包1
    個，則為與本案施用毒品犯行無關之物，爰均不予宣告沒收
    ，附此敘明。
據上論斷，應依刑事訴訟法第273 條之1 第1 項、第299 條第1
項前段，毒品危害防制條例第10條第1 項、第2 項、第18條第1
項前段，刑法第11條、第55條、第51條第5 款、第38條第1 項第
2 款，判決如主文。
本案經檢察官劉欣雅到庭執行職務。
中    華    民    國   100    年    4     月    28    日
                  刑事第六庭    法      官  胡宜如
以上正本證明與原本無異。
如不服本判決應於收受判決後10日內向本院提出上訴書狀，並應
敘述具體理由。其未敘述上訴理由者，應於上訴期間屆滿後20日
內向本院補提理由書（均須按他造當事人之人數附繕本）「切勿
逕送上級法院」。
中    華    民    國   100    年    4     月    28    日
                                書  記  官  林淑文
附錄本案論罪科刑法條：
毒品危害防制條例第10條
施用第一級毒品者，處6 月以上5 年以下有期徒刑。
施用第二級毒品者，處3 年以下有期徒刑。